臺灣臺中地方法院臺中簡易庭小額民事判決
111年度中小字第3846號
原      告  臺灣產物保險股份有限公司台中分公司

法定代理人  廖原益  
訴訟代理人  方建閔  
被      告  劉調鴻  



上列當事人間請求侵權行為損害賠償（交通）事件，本院於民國
111年10月21日言詞辯論終結，判決如下：
    主    文
被告應給付原告新臺幣24,821元，及自民國111年9月8日起至清
償日止，按年息百分之五計算之利息。
原告其餘之訴駁回。
訴訟費用新臺幣1,000元，其中新臺幣575元由被告負擔，餘由原
告負擔。
本判決原告勝訴部分得假執行。
    事 實 及 理 由
壹、程序事項
    本件被告未於言詞辯論期日到場，核無民事訴訟法第386條
    各款所列情形，爰依原告之聲請，由其一造辯論而為判決。
貳、實體事項　　
一、原告主張：被告於民國110年8月18日17時35分許，駕駛車牌
    號碼000-0000號自小客車，行經臺中市南區美村路與工學路
    口處時，因未注意車前狀況，保持安全車距，致撞及由原告
    所承保，為訴外人馬厚人所有，並由訴外人林淑琴駕駛之車
    牌號碼000-0000號自用小客車（下稱系爭車輛），造成系爭
    車輛受損，被告自應負損害賠償之責。又系爭車輛經送修復
    後，支出修復費用新臺幣（下同）43,153元（工資、烤漆20
    ,537元、零件22,616元），原告已本於保險責任賠付完畢，
    自得依民法第184條第1項前段、第191條之2、第196條、保
    險法第53條第1項規定取得代位求償權，爰依法提起本件訴
    訟等語。並聲明：被告應給付原告43,153元，及自起訴狀繕
    本送達翌日起至清償日止，按年息百分之5計算之利息。
二、被告未於言詞辯論期日到場，亦未提出書狀作何聲明或陳述
    。
三、得心證之理由
  ㈠原告主張被告於上開時地與系爭車輛發生碰撞，造成系爭車
    輛受損之事實，業據其提出與其所述相符之道路交通事故當
    事人登記聯單、道路交通事故現場圖、行車執照、汽車險理
    賠計算書、估價單、車損照片、電子發票證明聯等件（見本
    院卷第21至45頁）為證，並經本院依職權向臺中市政府警察
    局第三分局調取道路交通事故調查卷宗（含道路交通事故現
    場圖、道路交通事故調查報告表、道路交通事故談話紀錄表
    、道路交通事故補充資料表、現場照片、初步分析研判表等
    資料）查核無訛，被告已於相當時期受合法之通知，而於言
    詞辯論期日不到場，亦未提出任何準備書狀爭執，依本院調
    查證據之結果，堪信原告主張之事實為真正。按汽車在同一
    車道行駛時，除擬超越前車外，後車與前車之間應保持隨時
    可以煞停之距離；汽車行駛時，駕駛人應注意車前狀況，並
    隨時採取必要之安全措施，道路交通安全規則第94條第1項
    前段、第3項亦有明文。本件被告駕駛車輛上路，本應遵守
    上開交通規則，而依當時情狀並無不能注意之情形，竟未保
    持安全車距及疏未注意車前狀況因而碰撞前方同向同車道之
    系爭車輛，並導致系爭車輛受有損害，其行為與系爭車輛所
    受損害間自有相當因果關係，故本件損害之發生應由被告負
    過失賠償責任。
　㈡復按因故意或過失，不法侵害他人之權利者，負損害賠償責
    任；汽車、機車或其他非依軌道行駛之動力車輛，在使用中
    加損害於他人者，駕駛人應賠償因此所生之損害，民法第18
    4條第1項前段、第191條之2前段分別定有明文。又被保險人
    因保險人應負保險責任之損失發生，而對於第三人有損失賠
    償請求權者，保險人得於給付賠償金額後，代位行使被保險
    人對於第三人之請求權；但其所請求之數額，以不逾賠償金
    額為限，保險法第53條第1項亦有明定。經查，被告駕車疏
    未保持安全車距及疏未注意車前狀況，致與行駛於前方之系
    爭車輛發生碰撞而肇事，系爭車輛因而受損，堪認被告就本
    件事故之發生具有過失甚明，業如前述，被告自應依民法第
    184條第1項前段、第191條之2前段規定，負損害賠償責任。
    又因原告已依保險契約賠付系爭車輛之修理費用給付43,153
    元，是原告依保險法第53條第1項前段規定，得代位馬厚人
    行使其對被告之損害賠償請求權。
  ㈢再按損害賠償，除法律另有規定或契約另有訂定外，應以填
    補債權人所受損害及所失利益為限；不法毀損他人之物者，
    被害人得請求賠償其物因毀損所減少之價額。民法第216條
    第1項、第196條分別定有明文。而所謂請求賠償物被毀損所
    減少之價額，得以修理費用為估定標準，但以必要者為限，
    例如修理材料以新品換舊品，應予折舊（最高法院77年度第
    9次民事庭會議決議參照）。又保險人代位被害人請求損害
    賠償時，如其損害額小於保險人已給付之賠償金額，則保險
    人所得代位請求者，應祇以該損害額為限（最高法院65年台
    上字第2908號判例意旨參照）。經查，系爭車輛之修理費用
    43,153元，係包含工資、烤漆20,537元、零件22,616元，其
    中零件部分因係以新品替換舊品，依上開說明，自應扣除折
    舊，至工資費用則無折舊問題。依行政院所頒「固定資產耐
    用年數表」及「固定資產折舊率表」規定，小客車之耐用年
    數為5年，依定率遞減法每年折舊千分之369。且營利事業所
    得稅查核準則第95條第6項規定「固定資產提列折舊採用定
    率遞減法，以1年為計算單位，其使用期間未滿1年者，按實
    際使用之月數相當於全年之比例計算之，不滿1月者，以月
    計」。查系爭車輛為107年1月出廠（見本院卷第45頁系爭車
    輛行車執照），參照民法第124條規定意旨，推定其出廠日
    期為107年1月15日，至110年8月18日本件事故發生為止，依
    前揭規定計算，系爭車輛計算折舊之使用期間為3年又8月。
    準此，經扣除系爭車輛使用期間之折舊額後，原告得請求之
    零件費用為4,284元（計算式詳附表），再加計工資、烤漆2
    0,537元，是以，本件系爭車輛之合理修繕金額合計24,821
    元（計算式：4284+20537＝24821）。此金額低於原告賠付之
    金額，依上開說明，原告僅得代位請求被告給付系爭車輛修
    理費用損害額應以24,821元為限。
  ㈣末按給付有確定期限者，債務人自期限屆滿時起，負遲延責
    任；給付無確定期限者，債務人於債權人得請求給付時，經
    其催告而未為給付，自受催告時起，負遲延責任。其經債權
    人起訴而送達訴狀，或依督促程序送達支付命令，或為其他
    相類之行為者，與催告有同一之效力，民法第229條第1 項
    、第2 項分別定有明文。又按遲延之債務，以支付金錢為標
    的者，債權人得請求依法定利率計算之遲延利息。但約定利
    率較高者，仍從其約定利率；應付利息之債務，其利率未經
    約定，亦無法律可據者，週年利率為百分之5，民法第233條
    第1項、第203條亦分別明定。查原告對被告之侵權行為損害
    賠償債權，核屬無確定期限之給付，既經原告提起本件民事
    訴訟，且起訴狀繕本於111年9月7日合法送達被告（送達證
    書見本院卷第87頁），則原告請求被告自起訴狀繕本送達被
    告之翌日即111年9月8日起至清償日止，按週年利率百分之5
    計算之遲延利息，核無不合，應予准許。
四、綜上所述，原告依上開規定，代位請求被告給付24,821元，
    及自111年9月8日起至清償日止，按年息百分之5計算之利息
    ，為有理由，應予准許。逾此部分之請求，則屬無據，應予
    駁回。
五、本件事證已臻明確，兩造其餘攻擊防禦方法及所舉證據，經
    審酌結果，與本件判決結論均無影響，爰不一一論述，附此
    敘明。
六、本件原告勝訴部分，係適用小額訴訟程序而為被告敗訴之判
    決，依民事訴訟法第436條之20規定，應依職權宣告假執行
    行。
七、依民事訴訟法第436條之19第1項、第79條規定，本件訴訟費
    用額確定為1,000元（即原告繳納之第一審裁判費1,000元）
    ，應由兩造依其勝敗之比例分擔，命由被告負擔575元，餘
    由原告負擔。
中　　華　　民　　國　　111 　年　　10　　月　　28　　日
                    臺灣臺中地方法院臺中簡易庭
                            法　官　張清洲
附表
-----
折舊時間           金額
第1年折舊值        22,616×0.369=8,345
第1年折舊後價值    22,616-8,345=14,271
第2年折舊值        14,271×0.369=5,266
第2年折舊後價值    14,271-5,266=9,005
第3年折舊值        9,005×0.369=3,323
第3年折舊後價值    9,005-3,323=5,682
第4年折舊值        5,682×0.369×(8/12)=1,398
第4年折舊後價值    5,682-1,398=4,284
　　　　　　　　　　　　　　
以上為正本，係照原本作成。
如不服本判決，應於送達後廿日內，以判決違背法令為理由，向
本院提出上訴狀並表明上訴理由（上訴理由應表明一、原判決所
違背之法令及其具體內容；二、依訴訟資料可認為原判決有違背
法令之具體事實），如於本判決宣示後送達前提起上訴者，應於
判決送達後廿日內補提上訴理由書（須附繕本）。
中　　華　　民　　國　　111 　年　　10　　月　　28　　日
                            書記官  陳慧津